臺灣桃園地方法院刑事判決　　　　　　　100年度易字第796號
公　訴　人　臺灣桃園地方法院檢察署檢察官
被　　　告　吳佳樺
上列被告因詐欺案件，經檢察官提起公訴（100 年度偵字第4728
號），及移送併辦（100 年度偵字第15201 號），被告就被訴事
實為有罪之陳述，經本院合議庭裁定改依簡式審判程序，並由受
命法官獨任進行審判程序，判決如下︰
    主  文
吳佳樺幫助犯詐欺取財罪，處有期徒刑參月，如易科罰金，以新
臺幣壹仟元折算壹日。緩刑貳年，並應依附表所示條件向告訴人
許明富支付財產上損害賠償。
    事  實
一、吳佳樺可預見依一般社會生活之通常經驗，將帳戶提供不相
    識之人使用，可能幫助犯罪集團作為不法收取他人款項之用
    及掩飾或隱匿犯罪所得財物，竟仍不悖其本意，基於幫助詐
    欺之不確定故意，於民國99年12月1 日下午5 、6 時許，在
    桃園縣桃園市○○路統領百貨公司對面之「麥當勞」速食餐
    廳，將其所有之中國信託商業銀行八德簡易型分行帳號第82
    2 —000000000000號帳戶（下稱中國信託帳戶）、國泰世華
    商業銀行桃園分行帳號第013 —000000000000號帳戶（下稱
    國泰世華帳戶）之提款卡、密碼，共計2 份，交付與真實姓
    名年齡均不詳自稱「子傑」之成年男子，以此方式幫助真實
    姓名年籍不詳之人及其所屬詐欺集團成員使用。嗣該詐騙集
    團所屬之人取得前揭帳戶後，意圖為自己不法所有，基於詐
    欺取財之犯意，分別為下列行為：
  (一)於99年12月2 日晚間6 時57分許、晚間7 時14分許，由真實
    姓名年籍均不詳之詐騙集團成年成員打電話給劉晉宏，誆稱
    ：其前次網拍購物付款，因使用ATM 提款機操作不當誤設定
    為分期付款，造成分期扣款，需依指示操作提款機、存款以
    取消錯誤或完成匯款云云，致劉晉宏陷於錯誤，而於同日晚
    間8 時許，至自動櫃員機前，依其指示操作，轉帳新臺幣（
    下同）2 萬121 元至吳佳樺上開國泰世華帳戶內。
  (二)復於99年12月2 日晚間9 時許，由真實姓名年籍均不詳之詐
    騙集團成年成員打電話給江佳融，佯稱：其前次網路購物付
    款，因使用ATM 提款機操作不當誤設定為分期付款，造成分
    期扣款，需依指示操作提款機以取消錯誤云云，致江佳融陷
    於錯誤，而於同日晚間9 時49分許，至自動櫃員機前，依其
    指示操作，轉帳1 萬8,171 元轉帳至吳佳樺上開中國信託帳
    戶內。
  (三)又於99年12月2 日晚間8 時40分許，由真實姓名年籍均不詳
    之詐騙集團成年成員打電話給許明富，訛稱：其帳戶被設定
    為長期扣款帳戶，需依指示操作提款機以取消錯誤云云，致
    許明富陷於錯誤，而於同日晚間9 時51分許、10時11分許，
    至自動櫃員機前，依其指示操作，轉帳分2 筆各將29,988元
    （共計5 萬9,976 元）轉帳至吳佳樺上開中國信託銀行帳戶
    內。嗣因劉晉宏、江佳融、許明富發覺受騙而報警循線查獲
    ，始查悉上情。
二、案經許明富訴由桃園縣政府警察局桃園分局、暨桃園縣政府
    警察局八德分局報告臺灣桃園地方法院檢察署檢察官偵查起
    訴及移送併辦。
    理  由
一、上揭事實，業據被告吳佳樺於本院審理時坦承不諱（見本院
    卷第35、第38頁正、反面、第40頁反面），亦經被害人劉晉
    宏、江佳融及告訴人許明富於警詢指述甚詳（見100 年度偵
    字第15201 號卷，下稱偵卷二，第9 至13頁），並有被告中
    國信託帳戶歷史交易查詢、對帳單及中國信託、國泰世華帳
    戶開戶資料各1 份、自動櫃員機交易明細表4 紙在卷可稽（
    見100 年度偵字第4728號卷，下稱偵卷一，第24至25頁；偵
    卷二第14至20頁、第21、31、39頁），足徵被告自白與事實
    相符，堪信屬實。綜上，本件事證明確，被告幫助詐欺取財
    犯行，洵堪認定，應予依法論科。
二、論罪科刑部分：
  (一)按幫助犯之成立，主觀上行為人須有幫助故意，客觀上須有
    幫助行為，亦即需對於犯罪與正犯有共同之認識，而以幫助
    之意思，對於正犯資以助力，而未參與實施犯罪之行為者而
    言（參照最高法院75年度臺上字第1509號、88年度臺上字第
    1270號判決意旨）。查被告將其所有上開銀行帳戶之提款卡
    、密碼等交付真實姓名年籍均不詳之成年人，再由該人或其
    轉手者持以詐騙被害人財物，顯係基於幫助他人詐欺財物之
    犯意，且所為提供銀行提款卡及密碼予他人之行為，亦屬刑
    法詐欺罪構成要件以外之行為，且並無證據證明被告係以正
    犯而非以幫助犯之犯意參與犯罪，應認其所為係幫助犯而非
    正犯行為，自屬幫助犯。是核被告所為，係犯刑法第30條第
    1 項前段、第339 條第1 項幫助詐欺取財罪。
  (二)被告於前揭時、地，同時交付前揭2 帳戶提款卡及密碼與真
    實姓名年籍均不詳之詐騙集團成年成員，僅為一幫助行為，
    而同時侵害被害人劉晉宏、江佳融及告訴人許明富之財產法
    益，均觸犯幫助詐欺取財罪之3 罪名，為想像競合犯，依刑
    法第55條規定，從一重處斷。又被告為幫助犯，酌依刑法第
    30條第2 項之規定減輕其刑。
  (三)檢察官雖未就被告事實欄一(一)、(二)所示幫助詐欺取財部分犯
    行起訴，然此部分之犯行，與已起訴事實欄一(三)所示幫助詐
    欺取財犯行間，屬想像競合之裁判上一罪關係，為起訴效力
    所及，本院自應併予審理。
  (四)爰審酌被告將前揭2 帳戶之提款卡、密碼任意交予他人，可
    預見可能幫助犯罪集團作為不法收取他人款項之用及掩飾或
    隱匿犯罪所得財物，造成犯罪偵查困難，致使此類犯罪手法
    層出不窮，助長詐欺犯罪之猖獗、危害交易秩序與社會治安
    ，所為實屬不該，告訴人許明富所受損失共計5 萬9,976 元
    、被害人劉晉宏、江佳融所受損失分別為2 萬121 元、1 萬
    8,171 元，損害非微，惟念及被告交付前揭帳戶，並未獲利
    ，且無前科，有臺灣高等法院被告前案紀錄表1 份在卷可稽
    ，犯罪後終能坦承犯行，已具悔意，犯後態度尚佳等一切情
    狀，量處如主文所示之刑，並諭知易科罰金之折算標準，以
    資儆懲。
  (五)末查，被告前未曾受有期徒刑以上刑之宣告，有臺灣高等法
    院被告前案紀錄表1 份在卷可稽，素行尚稱良好，且被告與
    告訴人許明富於本院審理時當庭以25,000元達成和解，賠償
    告訴人許明富部分損失，獲得其宥恕一節，有本院審理筆錄
    、和解筆錄各1 份附卷可參（見本院卷第38頁反面、第40頁
    反面、第42頁），足見被告實有相當誠意欲賠償被害人等之
    損失。衡以被告違犯本案時，年僅21歲餘，涉世未深，且經
    濟能力不佳，卻仍願盡力彌補過錯、賠償被害人等損失，顯
    有悔改誠意，是被害人劉晉宏、江佳融經本院合法傳喚卻未
    到庭，致被告無法與其等和解，實非被告之失，本院審酌被
    告為一時失慮，致罹刑典，堪認其經此科刑之教訓後，當知
    所警惕，信無再犯之虞，本院因認前開宣告之刑，以暫不執
    行為適當，爰依刑法第74條第1 項第1 款之規定，併予宣告
    緩刑2 年，以勵自新。惟為確保被告緩刑之宣告能收具體之
    成效，依刑法第74條第2 項第3 款之規定，命被告在緩刑期
    間內仍應依附表所示條件給付賠償金與告訴人許明富，倘被
    告未遵循本院所諭知前揭緩刑期間之負擔，情節重大者，檢
    察官仍得依刑事訴訟法第476 條、刑法第75條之1 第1 項第
    4 款之規定，聲請撤銷本件緩刑之宣告，併予敘明。
三、據上論斷，應依刑事訴訟法第273 條之1 第1 項、第284 條
    之1 、第299 條第1 項前段，刑法第339 條第1 項、第30條
    第1 項前段、第2 項、第55條、第41條第1 項前段、第74條
    第1 項第1 款、第2 項第3 款，刑法施行法第1 條之1 第1
    項、第2 項前段，判決如主文。
本案經檢察官鍾信一到庭執行職務。
中    華    民    國   100    年    11    月    24    日
                  刑事第八庭法  官  謝枚霏
以上正本證明與原本無異。
如不服本判決應於收受判決後10日內向本院提出上訴書狀，並應
敘述具體理由。其未敘述上訴理由者，應於上訴期間屆滿後20日
內向本院補提理由書(均須按他造當事人之人數附繕本)「切勿逕
送上級法院」。
                            書記官  林舒涵
中    華    民    國   100    年    11    月    30    日
附表：
┌─────────────────────────────────┐
│緩刑負擔條件                                                      │
├─────────────────────────────────┤
│吳佳樺應向許明富支付新臺幣貳萬伍仟元之財產上損害賠償，給付方式自民│
│國一百年十二月一日起，每月十五日前按月給付許明富新臺幣貳仟伍佰元至│
│全部清償完畢為止，如一期未履行，視為全部到期。                    │
└─────────────────────────────────┘
附錄本判決論罪之法條：
中華民國刑法第30條
（幫助犯及其處罰）
幫助他人實行犯罪行為者，為幫助犯。雖他人不知幫助之情者，
亦同。
幫助犯之處罰，得按正犯之刑減輕之。
中華民國刑法第339 條第1 項（詐欺取財罪）
意圖為自己或第三人不法之所有，以詐術使人將本人或第三人之
物交付者，處5 年以下有期徒刑、拘役或科或併科1 千元以下罰
金。